【裁判字號】    98,簡上,510
【裁判日期】    980527
【裁判案由】    詐欺
【裁判全文】
臺灣板橋地方法院刑事判決            98年度簡上字第510 號
上  訴  人
即  被  告  乙○○
上列上訴人即被告因詐欺案件，不服本院九十八年度簡字第一０
二號中華民國九十八年三月十七日第一審判決（聲請簡易判決處
刑案號：九十七年度偵字第二八五六五號），提起上訴，本院判
決如下：
    主      文
上訴駁回。
乙○○緩刑貳年。
    事      實
一、乙○○依其社會生活經驗及智識程度，能預見提供自己帳戶
    之存摺、提款卡、密碼等資料予他人使用，可能遭人將之作
    為從事詐欺取財等犯罪行為之工具，竟仍不違背其本意，基
    於幫助他人詐欺取財之不確定故意，於民國九十七年七月十
    六日某時許，在台北縣林口鄉某處，將其所有之第一商業銀
    行丹鳳分行存款帳戶（帳號：000-0000-0000-000 號，以下
    簡稱第一銀行帳戶）之存摺、提款卡、密碼等資料，以新台
    幣（下同）三千元之價格，交付予「徐國曾」使用。「徐國
    曾」所屬之詐騙集團成員，旋基於意圖為自己不法所有之犯
    意，於九十七年七月十八日上午九時許，撥打電話予甲○○
    ，佯稱「金融帳戶遭人冒用，須依其指示匯款入指定帳戶」
    云云，致甲○○陷於錯誤，於九十七年七月十八日上午十一
    時十一分許、同年月十九日中午十二時十七分許，接續二次
    匯款十五萬元、九萬九千元，合計二十四萬九千元至乙○○
    前開第一銀行帳戶，旋遭該詐騙集團成員提領一空。
二、案經台北縣政府警察局新莊分局報告台灣板橋地方法院檢察
    署檢察官偵查後聲請簡易判決處刑。
    理      由
一、本案被告乙○○所犯係死刑、無期徒刑、最輕本刑為三年以
    上有期徒刑以外之罪，且非高等法院管轄之第一審案件，其
    於本院審理中就被訴事實為有罪之陳述，經本院告知簡式審
    判程序之旨，並聽取公訴人、被告之意見後，經合議庭裁定
    改行簡式審判程序，合先敘明。
二、上揭事實，業據被告於本院審理時坦承不諱，並經證人即被
    害人甲○○於警詢時證述屬實，復有被告帳戶交易明細資料
    、匯款單等件在卷可稽，足認被告自白核與事實相符，堪以
    採信。按一般於郵局或銀行等金融機構開設存款帳戶暨請領
    存摺及提款卡，係針對個人身分及信用予以資金流通之經濟
    活動，具有強烈專屬性，而金融帳戶為個人理財之工具，且
    申請開立金融帳戶並無任何特殊之限制，一般民眾均得以存
    入最低開戶金額之方式，任意在多數不同之金融機構申辦多
    數之存款帳戶使用，此乃公眾所週知之事實，亦為被告所應
    知。是依一般人之日常生活經驗，若見他人不以自己名義申
    請帳戶，反向他人收取存款帳戶為不明用途使用，衡情對於
    該等帳戶係供詐騙等目的不法使用一節，自當有合理之預見
    與認知。本案事證明確，被告犯行，洵堪認定。
三、按刑法上之幫助犯，係對於犯罪與正犯有共同之認識，而以
    幫助之意思，對於正犯資以助力，而未參與實施犯罪之行為
    者而言（最高法院八十八年度台上字第一二七０號判決意旨
    參照）。如未參與實施犯罪構成要件之行為，且係出於幫助
    之意思提供助力，即屬幫助犯，而非共同正犯。查被告將其
    所有之上揭帳戶存摺、提款卡及提款密碼等資料，提供予「
    徐國曾」用以詐騙被害人匯入金錢，顯係基於幫助詐欺取財
    之犯意，而未參與前開詐欺取財犯行之構成要件行為。是核
    被告所為，係犯刑法第三十條第一項、第三百三十九條第一
    項之幫助詐欺取財罪。被告以幫助之意思，參與構成要件以
    外之行為，為幫助犯，爰依刑法第三十條第二項規定，依正
    犯之刑減輕之。
四、原審認被告犯行事證明確，適用刑法第三十條、第三百三十
    九條第一項、第四十一條第一項前段，刑法施行法第一條之
    一等規定，並審酌被告之素行，提供帳戶供他人詐騙使用，
    助長犯罪風氣，其犯罪之手段，及犯罪後之態度等一切情狀
    ，量處有期徒刑三月，並諭知以新台幣一千元折算一日之易
    科罰金折算標準。經核其認事用法均無違誤，量刑亦稱妥適
    。被告上訴意旨稱量刑過重云云，為無理由，應予駁回。
五、末查被告之素行良好，前未曾因故意犯罪受有期徒刑以上刑
    之宣告，有台灣高等法院被告前案紀錄表在卷可稽，其因一
    時失慮，致罹刑典，事後已坦承犯行，深具悔意，並參酌被
    告行為時失業，為低收入戶，又需撫養有身心障礙之妻子洪
    紫晶、兒子魏嘉宏（有失業證明書、身心障礙手冊、低收入
    戶證明等件為證），堪信其本性尚佳，經此偵審程序及刑之
    宣告後，應知警惕，信無再犯之虞，本院因認其所宣告之刑
    以暫不執行為當，爰依刑法第七十四條第一項第一款規定，
    併予宣告緩刑二年，以啟自新。
六、據上論斷，應依刑事訴訟法第四百五十五條之一第一項、第
    三項、第二百七十三條之一第一項、第三百六十八條、刑法
    第七十四條第一項第一款，判決如主文。
本案經檢察官陳豐年到庭執行職務。
中    華    民    國    98    年    5     月    27    日
            刑事第十九庭  審判長法  官  曾正耀
                                法  官  張兆光
                                法  官  林鈺琅
以上正本證明與原本無異。
不得上訴。
                                書記官  林蔚然
中    華    民    國    98    年    5     月    27    日
附錄本案論罪科刑法條全文：
刑法第339 條：
  意圖為自己或第三人不法之所有，以詐術使人將本人或第三人
  之物交付者，處五年以下有期徒刑、拘役或科或併科一千元以
  下罰金。
  以前項方法得財產上不法之利益或使第三人得之者，亦同。
  前二項之未遂犯罰之。


司法院資訊處製作；財團法人民間司法改革基金會備份。
